臺灣高雄地方法院民事判決　　　　　　　94年度訴字第2668號
原　　　告　國泰世華商業銀行股份有限公司
法定代理人　乙○○
訴訟代理人　丙○○
被　　　告　甲○○
當事人間請求清償借款事件，本院民國94年12月8 日言詞辯論終
結，判決如下：
  主  文
被告應給付原告新台幣伍拾萬參仟肆佰參拾元，及其中新台幣肆
拾柒萬貳仟壹佰貳拾壹元，自民國九十四年十月二十日起至清償
日止，按週年利率百分之十九點七計算之利息。
訴訟費用由被告負擔。
  事  實
一、原台灣第一信託投資股份有限公司變更為匯通商業銀行股份
    有限公司；匯通商業銀行股份有限公司於民國91年6 月3 日
    變更為國泰商業銀行股份有限公司。又國泰商業銀行股份有
    限公司於92年6 月26日經財政部核准正式與世華聯合商業銀
    行股份有限公司合併，國泰商業銀行股份有限公司為消滅銀
    行，世華聯合商業銀行股份有限公司為存續銀行，世華聯合
    商業銀行股份有限公司並於92年10月27日經經濟部核准登記
    正式更名為國泰世華商業銀行股份有限公司，原國泰商業銀
    行股份有限公司暨原世華聯合商業銀行股份有限公司之權利
    義務關係由合併後存續並更名之國泰世華商業銀行股份有限
    公司依公司法第75條規定概括承受，有財政部92年4 月24日
    台財融（二）字第0920028794號函及股份有限公司變更登記
    表各1 紙在卷可稽，合先敘明。
二、原告主張：
（一）被告分別於91年5 月27日及92年2 月7 日與原告訂立信用
      卡使用契約，並領用卡號0000-0000-0000-0000 號及0000
      - 0000-0000-0000之ＶＩＳＡ及Ｍａｓｔｅｒ信用卡使用
      ，依約被告即得持原告核發之上開信用卡於原告之特約商
      店簽帳消費或向原告預借現金，而由原告代其清償簽帳款
      予特約商店，惟原告代被告清償之各月消費款及被告向原
      告預借之現金，被告應依原告寄送之信用卡消費帳單所指
      定之繳款截止日前向原告清償原告所代墊之消費款及預借
      之現金；或使用循環信用繳付最低應繳金額，而循環信用
      利息之計算，則係將每筆「得計入循環信用本金之帳款」
      ，自各筆帳款入帳日，就該帳款之餘額以週年利率19.7%
      ，按日計算至該筆帳款結清之日止；並約定被告如連續2
      期未繳付最低應繳金額或繳付款項未達原告所定最低應繳
      金額者，原告無須事先通知或催告，被告即喪失一切期限
      利益，其債務視為全部到期。詎被告自持卡日起至最後繳
      款日之94年10月19日止，總計共尚積欠原告代墊之消費本
      金共計211,253 元、已發生之利息13,663元，合計共224,
      916 元，未按期給付，屢經催討，仍未清償。
（二）被告又分別於92年9 月15日及93年4 月21日與原告成立簡
      易通信貸款契約，向原告貸款200,000 元及10,000元，利
      息則分別按週年利率18.5% 及18% 固定計付；繳款方式則
      依年金法分60期及36期按月繳付本息，並併入信用卡帳單
      中與上開信用卡消費帳款一同繳納；並約定如被告未依約
      於繳款期限前繳款或未繳足月付金時，原告得將未繳金額
      之本金部分，或經原告主張視為到期之本金部分，按信用
      卡循環利率即週年利率19.7% 計算計收利息；並約定如被
      告延遲繳款經原告主張暫停被告信用卡權利時，被告即喪
      失一切期限及分期償還之利益，其債務視同全部到期。詎
      被告就上開二筆借款，自94年10月19日止即均未按期清償
      ，總計就200,000 元借款部份，共尚積欠原告本金173,88
      3 元、已發生之利息12,007元，合計共185,89 0元，未按
      期給付；另就10,000元借款部份，共尚積欠原告本金86,9
      86元、已發生之利息5,638 元，合計共92,624元，未按期
      給付，屢經催討，仍未清償。
（三）被告自94年10月19日起即未依約清償上開本息，依兩造簽
      訂之上開信用卡及貸款契約之約定，被告即已喪失期限及
      分期償還之利益，欠款視為全部到期，總計被告共尚積欠
      原告503,430 元（含信用卡帳款224,916 元及簡易通信貸
      款各185,890 元及92,624元），及如主文第1 項所示之利
      息未清償，爰依信用卡契約及消費借貸之法律關係請求被
      告給付積欠原告之上開金額等語。並聲明如主文第1 項所
      示。
三、被告對原告主張之上開事實均不爭執；但因其無力償還，故
    仍聲明：駁回原告之訴。
四、原告主張之上開事實，業據其提出信用卡消費帳款債權明細
    報表、債權明細表、信用卡申請書、約定條款、簡易通信貸
    款申請書、歷史帳單彙總查詢表等各1 件為證，並為被告所
    不爭執，自足認定屬實。
五、按，持卡人依其與發卡機構所訂立之信用卡使用契約，取得
    使用信用卡向特約商店簽帳消費之資格，並對發卡機構承諾
    償付帳款，而發卡機構則負有代持卡人結帳，清償簽帳款項
    之義務，此種持卡人委託發卡機構付款之約定，具有委任契
    約之性質；倘持卡人使用預借現金功能，或選擇以循環信用
    方式繳款，就當期應償付之帳款僅繳付最低應繳金額，其餘
    應付款項由發卡機構先行墊付，持卡人則依約定給付循環利
    息者，又具有消費借貨契約之性質，故持卡人對於銀行所支
    出之必要費用，或所為借貸之金額，依委任契約或消費借貸
    契約等規定均有清償之責，有最高法院89年度台上字第1628
    號判決之意旨可資參照。次按，「稱消費借貸者，謂當事人
    一方移轉金錢或其他代替物之所有權於他方，而約定他方以
    種類品質、數量相同之物返還之契約。」；「借用人應於約
    定期限內，返還與借用物種類、品質、數量相同之物。」；
    「遲延之債務，以支付金錢為標的者，債權人得請求依法定
    利率計算之遲延利息，但約定利率較高者，仍從其約定利率
    。」，民法第474 條第1 項、第478 條前段、第233 條第1
    項分別定有明文。被告向原告借款，並持用原告核發之上開
    信用卡消費，尚積欠原告上開本金、利息未清償之事實，足
    認屬實，業見前述。從而，原告依信用卡契約及消費借貸之
    法律關係，請求被告給付如主文第1 項所示之金額及利息，
    為有理由，應予准許。
六、據上論結：本件原告之訴為有理由，依民事訴訟法第78條，
    判決如主文。
中　　華　　民　　國　　94　　年　　12　　月　　22　　日
                  民事鳳山分庭法　官　郭文通
正本係照原本作成。
如對本判決上訴，須於判決送達後20日內向本院提出上訴狀。
中　　華　　民　　國　　94　　年　　12　　月　　22　　日
                              書記官　李崑良
